臺灣臺中地方法院刑事判決　　　　　　　　　　　　九十四年度訴字第一一九八號
　　公　訴　人　臺灣臺中地方法院檢察署檢察官
　　被　　　告　子○○
右列被告因偽造文書等案件，經檢察官提起公訴（九十四年度偵字第五二八五、四一
七九號），本院合議庭裁定改以簡式審判程序審理，判決如左：
    主  文
子○○連續行使偽造私文書，足以生損害於他人，處有期徒刑伍月，如易科罰金，以
參佰元折算壹日。
如附表所示被害人所收執之偽造感謝狀上「龍旨宮印」印文各壹枚，共計拾枚、扣案
之已填具如附表所示被害人姓名等資料之偽造感謝狀各壹張，共計拾張及扣案之空白
感謝狀貳本，均沒收。
    犯罪事實
一、子○○前受址設於嘉義縣六腳鄉溪厝村溪墘厝四四之一號之「龍旨宮」前任住持
    李火船委託擔任募款義工，李火船並交付「龍旨宮」委員會聘書、「龍旨宮」照
    片、寺廟登記表、寺廟登記證等相關資料，供子○○於募款時出示於捐助者以證
    明其身分之用。嗣子○○見募款工作有利可圖，乃意圖為自己不法之所有，而基
    於行使偽造私文書及詐欺取財之概括犯意，先於民國九十三年八月間，持「龍旨
    宮」所提供之感謝狀，委託嘉義市某不知情之成年印刷業者，印製其上有「龍旨
    宮印」印文一枚之感謝狀後，即連續於如附表所示之時間，向如附表所示之信徒
    佯稱：因「龍旨宮」欲興建寺廟經費不足，伊代表前來募款云云，並出示上開證
    明文件以取信捐款之信徒，致使附表所示之信徒因而陷於錯誤，分別於附表所示
    之時、地，交付如附表所示之捐助款項予子○○。又子○○為隱瞞其詐取募款之
    犯行，乃同時依循往例，利用不知情之信徒乙○○、己○○、丑○○、癸○○自
    行在其私自印製之不實感謝狀上，填寫姓名、金額、住址及日期，以複寫之方式
    ，各完成一式二份，用以表明「龍旨宮」收受各該信徒捐贈金額而屬於私文書之
    感謝狀；至信徒庚○○、戊○○、丙○○、壬○○及甲○○之部分，則由子○○
    代為填寫，而以同一方式，連續偽造完成均一式二份之不實感謝狀後，再將其中
    一份交由如附表所示之信徒收執而行使之，而足以生損害於「龍旨宮」之信譽及
    如附表所示之信徒。嗣子○○於九十四年二月四日晚間十時三十分許，在雲林縣
    斗六市鎮○路一號「桂賓大旅社」三○八室為警查獲，並扣得其所有供詐欺取財
    及行使偽造私文書所用之龍旨宮空白感謝狀二本及其所偽造完成填具如附表所示
    信徒姓名等資料之感謝狀各一張，共計十張。
二、案經雲林縣警察局報告臺灣雲林地方法院檢察署檢察官呈請臺灣高等法院檢察署
    令轉臺灣臺中地方法院檢察署檢察官偵查起訴。
    理  由
一、訊據被告子○○對於右揭犯罪事實於本院審理時供承不諱，核與證人即被害人庚○○、己○○、乙○○於警詢時指述遭被告詐騙而分別捐助款項予「龍旨宮」之
    情節相符；而「龍旨宮」前任住持李火船已於二年前死亡，而「龍旨宮」於如附
    表所示之時間，並未委託被告向信徒募款乙節，亦經證人即龍旨宮現任住持丁○○於警詢證述明確，此外，復有被告用以取信被害人之「龍旨宮」委員會聘書、
    「龍旨宮」照片、寺廟登記表、寺廟登記證各一張附卷可證，並有被告自行印製
    之空白感謝狀二本、偽造之已填妥如附表所示被害人姓名之感謝狀共計十份扣案
    為憑，足見被告自白與事實相符，而堪以採信。被告偽以「龍旨宮」之名義，連
    續向被害人詐騙捐款多筆後，供己花用，顯見其確有為自己不法所有之意圖甚明
    。又其自行或利用被害人以「龍旨宮」名義偽造如附表所示之感謝狀後，交付被
    害人庚○○等而行使之，自足以生損害於「龍旨宮」之信譽及被害人。從而，本
    件事證明確，被告犯行堪以認定，應予依法論科。
二、核被告所為，係犯刑法第二百十六條、第二百十條之行使偽造私文書罪及第三百
    三十九條第一項之詐欺取財罪。被告利用不知情之成年印刷業者印製前開內容不
    實、其上有「龍旨宮印」印文之感謝狀，及其利用被害人乙○○、己○○、丑○○、辛○○、癸○○填寫完成如附表所示之感謝狀之行為，均為間接正犯，應負
    與正犯同一責任。被告利用不知情之印刷業者，一次印製二本空白感謝狀，仍屬
    單一犯意之多次行為，侵害一個法益，屬單純一罪。至被告偽造印文（已記載如
    附表所示被害人姓名等資料之感謝狀部分）之行為，為其後偽造私文書之部分行
    為，不另論罪；其被告偽造私文書後持以行使，其偽造之低度行為為行使之高度
    行為所吸收，亦不另論罪。被告先後多次行使偽造私文書及詐欺取財之行為，均
    時間緊接，觸犯構成要件相同之罪名，顯均係基於概括犯意為之，應依連續犯之
    規定，分別論以一罪，並各加重其刑。被告所犯連續行使偽造私文書及連續詐欺
    取財二罪間，有手段、目的之牽連關係，應依刑法第五十五條之規定，從較重之
    連續行使偽造私文書罪處斷。公訴人雖僅就如附表編號一至九所示犯行提起公訴
    ，然檢察官就犯罪事實一部起訴者，其效力及於全部，本件被告就如附表編號十
    所示犯行，與前揭論罪科刑之部分，有連續犯之裁判上一罪關係，已如前述，本
    院自應併予審理。爰審酌被告貪圖一時利益，利用民眾之信仰，趁機斂財，有害
    社會純正風氣，惟念其詐得金額尚非龐大，犯罪後坦承罪行，尚知悔悟，態度良
    好等一切情狀，量處如主文所示之刑，並諭知易科罰金之折算標準。
三、按行為人用以詐欺取財之偽造、變造等書類，既已交付於被害人收受，則該物非
    屬行為人所有，除偽造書類上偽造之印文、署押，應依刑法第二百十九條予以沒
    收外，依同法第三十八條第三項之規定，即不得再對各該書類諭知沒收（最高法
    院四十三年臺上字第七四七號判例意旨參照）。查已偽造完成填具如附表所示被
    害人姓名等資料之感謝狀，其中已交付予被害人收執之部分，共十紙，既已非被
    告所有，依前揭判例意旨，爰不予宣告沒收；惟上開感謝狀上偽造之「龍旨宮印
    」印文，共計十枚，雖未扣案，惟既無法證明已滅失而不存在，依刑法第二百十
    九條之規定，不問屬於犯人與否，均應為沒收之宣告；而由被告自己留存之偽造
    完成之感謝狀部分及空白感謝狀二本，均屬被告所有，且分別為被告犯罪所得及
    供被告犯罪所用之物，應分別依刑法第三十八條第一項第二款、第三款之規定，
    宣告沒收之；至其上之「龍旨宮印」印文，因該印文所附之偽造完成及空白之感
    謝狀既已分別宣告沒收，爰不再重複為沒收之宣告（最高法院六十三年度台上字
    第二七七○號判例意旨參照），併此敘明。扣案之龍旨宮委員會聘書、龍旨宮照
    片、寺廟登記表、寺廟登記證各一張，雖為被告犯本案所用之物，惟其均屬「龍
    旨宮」所有，而非被告所有等情，業據被告於本院審理中陳明在卷，爰不為沒收
    之宣告，併予指明。
據上論斷，應依刑事訴訟法第二百七十三條之一第一項、二百九十九條第一項前段，
刑法第五十六條、第二百十六條、第二百十條、第三百三十九條第一項、第五十五條
、第四十一條第一項前段、第二百十九條、第三十八條第一項第二款、第三款，罰金
罰鍰提高標準條例第一條前段、第二條，判決如主文。
本案經檢察官寅○○到庭執行職務。
中      華      民      國      九十四      年    五    月    二十六    日
                                臺灣臺中地方法院刑事第四庭
                                        法  官  郭  妙  俐
右正本證明與原本無異。
如不服本判決，應於判決送達後十日內向本院提出上訴狀，上訴於臺灣高等法院臺中
分院( 須附繕本 )。
                                        書記官
中      華      民      國      九十四      年    五    月    二十六    日
附表
┌──┬────┬──────┬─────────┬─────┬────┐
│編號│ 捐助人 │時        間│地              點│ 詐取金額 │偽造資料│
│    │(被害人)│            │                  │（新臺幣）│        │
├──┼────┼──────┼─────────┼─────┼────┤
│ 一 │ 庚○○ │94年１月日│雲林縣斗六市○○路│  100元   │感謝狀一│
│    │（以梁家│            │一○○巷一八號    │          │式二份  │
│    │嘉為捐助│            │                  │          │        │
│    │名義人）│            │                │          │        │
├──┼────┼──────┼─────────┼─────┼────┤
│ 二 │ 乙○○ │94年２月２日│雲林縣斗六市○○路│  200元   │感謝狀一│
│    │        │上午某時許  │四二巷三四號      │          │式二份  │
├──┼────┼──────┼─────────┼─────┼────┤
│ 三 │ 己○○ │94年２月２日│雲林縣斗六市○○路│  100元   │感謝狀一│
│    │        │上午某時許  │一七一巷四二號    │          │式二份  │
├──┼────┼──────┼─────────┼─────┼────┤
│ 四 │ 戊○○ │94年２月２日│雲林縣斗六市崙南二│  100元   │感謝狀一│
│    │        │上午十一時許│路二號            │          │式二份  │
├──┼────┼──────┼─────────┼─────┼────┤
│ 五 │ 丙○○ │94年２月２日│雲林縣斗六市○○路│  100元   │感謝狀一│
│    │        │上午某時許  │一三巷一三○號    │          │式二份  │
├──┼────┼──────┼─────────┼─────┼────┤
│ 六 │ 丑○○ │94年２月２日│雲林縣斗六市○○路│  100元   │感謝狀一│
│    │        │上午某時許  │四二巷四○號      │          │式二份  │
│    │        │            │                  │          │        │
├──┼────┼──────┼─────────┼─────┼────┤
│ 七 │ 辛○○ │94年２月２日│雲林縣斗六市○○路│  200元   │感謝狀一│
│    │        │上午某時許  │一三八號          │          │式二份  │
├──┼────┼──────┼─────────┼─────┼────┤
│ 八 │ 壬○○ │94年２月３日│雲林縣虎尾鎮西安里│  200元   │感謝狀一│
│    │        │上午某時許  │九號              │          │式二份  │
├──┼────┼──────┼─────────┼─────┼────┤
│ 九 │ 甲○○ │94年２月３日│雲林縣虎尾鎮○○路│  50元    │感謝狀一│
│    │        │上午某時許  │一九六巷三五號    │          │式二份  │
├──┼────┼──────┼─────────┼─────┼────┤
│ 十 │ 癸○○ │94年２月３日│雲林縣虎尾鎮○○街│  200元   │感謝狀一│
│    │        │            │一○四號          │          │式二份  │
└──┴────┴──────┴─────────┴─────┴────┘
附錄論罪科刑法條
刑法第二百十條
偽造、變造私文書，足以生損害於公眾或他人者，處五年以下有期徒刑。
第二百十六條
行使第二百十條至第二百十五條之文書者，依偽造、變造文書或登載不實事項或使登
載不實事項之規定處斷。
刑法第三百三十九條
意圖為自己或第三人不法之所有，以詐術使人將本人或第三人之物交付者，處五年以
下有期徒刑、拘役或科或併科一千元以下罰金。
以前項方法得財產上不法之利益或使第三人得之者，亦同。
前二項之未遂犯罰之。
